臺灣新竹地方法院民事裁定　　　　　　 95年度勞小上字第2號
上　訴　人　乙○○
被　上訴人　陽信商業銀行股份有限公司
法定代理人　甲○○
上列當事人間請求給付違約金事件，上訴人對於民國95年10月19
日本院竹北簡易庭95年度竹北勞小字第5號第一審判決提起上訴
，本院裁定如下：
    主  文
上訴駁回。
第二審訴訟費用新臺幣壹仟伍佰元由上訴人負擔。
    理  由
一、按對於小額程序之第一審裁判之上訴或抗告，非以其違背法
    令為理由，不得為之，民事訴訟法第436條之24第2項定有明
    文。又對於小額程序之第一審裁判之上訴，上訴狀內應記載
    上訴理由，表明下列各款事項：1.原判決所違背之法令及具
    體內容。2.依訴訟資料可認為原判決有違背法令之具體事實
    ，民事訴訟法第436條之25亦有規定。而依民事訴訟法第436
    條之32第2項準用同法第468條及第469條第1款至第5款規定
    ，判決不適用法規或適用不當者，為違背法令，判決有同法
    第469條所列各款情形之一者，為當然違背法令。是當事人
    就小額事件第一審判決提起上訴，如依前揭民事訴訟法第43
    6條之32第2項準用同法第468條規定，以第一審判決有不適
    用法規或適用法規不當為理由時，其上訴狀或理由書應有具
    體之指摘，並揭示該法規之條項或其內容，若係成文法以外
    之法則，應揭示該法則之旨趣，倘為司法院解釋、或最高法
    院判例，則應揭示該判解之字號或其內容；如以民事訴訟法
    第469條所列各款情形為理由時，其上訴或理由書，應揭示
    合於該條款之事實，上訴狀或理由書如未依此項方法表明者
    ，即難認為已對原審判決之違背法令有具體之指摘，亦可認
    其未提出符合前述規定之上訴理由。次按上訴狀內未表明上
    訴理由者，上訴人應於提起上訴後二十日內提出理由於原二
    審法院；未提出者，毋庸命其補正，由原第二審法院以裁定
    駁回之，亦為民事訴訟法第471條第1項所規定，而此規定依
    同法第436條之32之規定，亦同為小額訴訟之上訴二審程序
    所準用。是倘小額事件上訴人提起上訴時，未提出符合前述
    規定之上訴理由，其後亦未於提起上訴後之二十日內補正提
    出，則因其上訴不合法，法院應予以裁定駁回。
二、本件上訴人對小額訴訟之第一審判決提起上訴，核其上訴理
    由狀所載內容略以：伊因長期在外工作，甚少回家，致未獲
    開庭通知，而錯失出庭答辯機會，故原審僅一造辯論即為判
    決，顯對伊不公；又按雇用人與受雇人間，因僱傭契約涉訟
    ，其僱傭期間在一年以下者之訴訟，不問其標的之金額或價
    額，一律適用簡易程序，民事訴訟法第427條第2項第2款定
    有明文，是本件訴訟係屬僱傭契約之糾紛，法律關係並非單
    純，惟原審竟以本件訴訟標的金額在新臺幣（下同）100,00
    0元以下為由，即依小額訴訟程序審理，剝奪伊訴訟權能，
    導致伊受不利之判決，顯已違背法令：且伊業已依約提供勞
    務，全係因不堪僱用人之苛求條件而離職，況伊所受僱之期
    間僅9日，不曾受領被上訴人所提供之福利，是被上訴人並
    無損失等語。
三、經查：
(一)本件上訴人對小額訴訟之第一審判決提起上訴，主張依民事
    訴訟法第427條第2項第2款之規定，本件訴訟既係屬僱傭契
    約之糾紛，而法律關係並非單純，惟原審竟以本件訴訟標的
    金額在100,000元以下為由，即依小額訴訟程序審理，顯已
    違背法令云云。惟「關於財產權之訴訟，本法（按即民事訴
    訟法，下同）視訴訟事件之繁簡，分別設有通常訴訟程序、
    簡易訴訟程序及小額訴訟程序。其中通常訴訟程序較為繁複
    ，以之適用於案情單純之訴訟事件，無此必要；故在應行通
    常訴訟程序之事件中，將本法第427條第1項（訴訟標的金額
    或價額較低）及第2項（案情較為單純）之訴訟事件劃出，
    定為應適用簡易訴訟程序之範圍。惟本法第427條第1項訴訟
    標的金額或價額為500,000元以下，依我國現實社會之國民
    所得衡量，仍嫌偏高，於國民日常生活中因小額爭執所衍生
    之訴訟，宜另設更為簡化之訴訟程序，儘速解決當事人日常
    生活小額爭執之訟爭，更於通常及簡易訴訟程序外，再從應
    適用簡易訴訟程序之事件中，劃出訴訟標的金額或價額在
    100,000元以下之訴訟，增設小額訴訟程序，以因應現實社
    會之迫切需要。」（見學者吳明軒著中國民事訴訟法中冊第
    1244頁、第1245頁）。又「凡民事訴訟法第427條第2項各款
    訴訟，除合於小額訴訟程序，應適用小額訴訟程序外，不問
    其標的金額或價額，一律適用簡易程序。」（見學者李木貴
    講述民事訴訟法下冊第10-12頁）。從而，民事訴訟法固視
    財產權訴訟事件之繁簡，分別設有通常訴訟程序、簡易訴訟
    程序及小額訴訟程序，惟凡合於小額訴訟程序所定關於請求
    給付金錢或其他代替物或有價證券之訴訟，其標的金額或價
    額在100,000元以下者，即應適用小額訴訟程序。經查，本
    件被上訴人於原審係請求上訴人應給付50,000元並其法定遲
    延利息，是兩造間之訴訟標的金額既是關於請求給付金錢之
    訴訟，且其標的金額在100,000元以下，則依民事訴訟法第4
    36條之8第1項之規定及前揭說明，即應適用小額訴訟程序，
    故上訴人主張本件訴訟係屬僱傭契約之糾紛，依民事訴訟法
    第427條第2項第2款之規定，自應適用簡易訴訟程序，詎原
    審竟依小額訴訟程序審理，顯係違背法令云云，此即屬誤解
    法律，自非足取。
(二)上訴人又主張伊因長期在外工作，甚少回家，致未獲開庭通
    知，而錯失出庭答辯機會，故原審僅一造辯論即為判決，顯
    對伊不公云云。惟按送達於應受送達人之住居所、事務所或
    營業所行之；送達於住居所、事務所或營業所，不獲會晤應
    受送達人者，得將文書付與有辨別事理能力之同居人或受僱
    人，民事訴訟法第136條第1項、第137條第1項分別定有明文
    。次按送達不能依前2條規定為之者，得將文書寄存送達地
    之自治或警察機關，並作送達通知書兩份，一份黏貼於應受
    送達人住居所、事務所、營業所或其就業處所門首，另一份
    置於該送達處所信箱或其他適當位置，以為送達。寄存送達
    自寄存之日起，經10日發生效力，此觀同法第138條之規定
    自明。查，上訴人之住所地為「新竹縣竹北市○○○路110
    號10樓」，此有上訴人個人基本資料查詢結果表附卷可稽（
    見本院95年度促字第14281號卷第9頁）；次查，本院經被上
    訴人聲請於95年8月9日以95年度促字第14281號核發支付命
    令，上訴人收受前開支付命令後於法定期間內提出異議，亦
    於其異議狀載明其住居所地址「新竹縣竹北市○○○路110
    號10樓」，此並有上訴人之異議狀在卷可佐（見原審卷第4
    頁），堪認前開處所確為上訴人之住所地無訛。嗣原審法院
    因上訴人提出異議後，乃依民事訴訟法第519條第1項之規定
    ，以被上訴人支付命令之聲請視為起訴或聲請調解，又因本
    件係屬民事訴訟法第403條第1項第11款所定強制調解事件，
    原審法院乃依上訴人之上開住所地寄發調解通知書一件，通
    知上訴人於95年10月5日下午3時15分到院進行調解程序，惟
    因未能會晤應受送達人即上訴人，故乃將前開通知書寄存於
    新竹縣警察局竹北分局六家派出所，並製作送達通知書黏貼
    於上訴人住處門首以為送達，此亦有送達證書附於原審卷可
    參（見原審卷第10頁），揆之上開規定，顯無不合。嗣上訴
    人經合法通知，並未於上開調解期日到場，原審法院依民事
    訴訟法第436條之12之規定，爰依被上訴人之聲請，命即為
    訴訟之辯論，並由其一造辯論而為判決，於法亦無不合。故
    上訴人主張伊未獲開庭通知，而原審僅一造辯論即為判決，
    顯屬不公云云，自屬無據。
(三)上訴人另主張伊業已依約提供勞務，全係因不堪僱用人之苛
    求條件而離職，況伊所受僱之期間僅9日，不曾受領被上訴
    人所提供之福利，是被上訴人並無損失云云。惟核其前開所
    述，係就第一審判決有關取捨證據、認定事實之職權行使而
    為指摘，並未具體說明第一審判決之認定有何不適用法規或
    適用法規不當之情形，並揭示該法規之條項或其內容，及合
    於民事訴訟法第469條所列各款之事實，難認上訴人對該判
    決之如何違背法令已有具體指摘。
四、綜上所述，上訴人並未提出符合首揭規定之上訴理由，亦未
    於提起上訴後20日內補正，揆諸前開說明，應認其上訴為不
    合法，應由本院予以裁定駁回，併將本件訴訟費用計算如主
    文所示。
五、依民事訴訟法第436條之32第2項、第444條第1項、第436條
    之19第1項、第95條、第78條，裁定如主文。
中　　華　　民　　國　　96　　年　　3 　　月　　5 　　日
              民事第一庭審判長  法　官  陳順珍
                                法  官  林南薰
                  　            法  官  高敏俐
以上正本係照原本作成。
不得抗告。
中　　華　　民　　國　　96　　年　　3 　　月　　5 　　日
                                書記官　黎秀娟
